【裁判字號】    95,上訴,122
【裁判日期】    950329
【裁判案由】    強盜等
【裁判全文】
臺灣高等法院刑事判決                 95年度上訴字第122號
上  訴  人
即  被  告  甲○○
                    現於臺灣臺北戒治所
指定辯護人  本院公設辯護人  王永炫
上列上訴人因強盜等案件，不服臺灣臺北地方法院94年度訴字第
963號，中華民國94年12月15日第一審判決（起訴案號：臺灣臺
北地方法院檢察署94年度偵字第10324號），提起上訴，本院判
決如下：
    主  文
原判決撤銷。
甲○○未經許可持有其他可發射金屬或子彈具有殺傷力之手槍，
處有期徒刑參年，併科罰金新台幣拾萬元，罰金如易服勞役以銀
元參佰元即新台幣玖佰元折算壹日；又意圖為自己不法之所有，
結夥三人以上、攜帶兇器，以強暴脅迫至使不能抗拒，而取他人
之物，處有期徒刑玖年。應執行有期徒刑拾壹年，併科罰金新台
幣拾萬元，罰金如易服勞役以銀元參佰元即新台幣玖佰元折算壹
日。
扣案之如附表一、附表三所示之物均沒收。
    事  實
一、甲○○前於民國86年間，因盜匪等案件，經台灣彰化地方法
    院於87年7 月30日以86年度訴字第1207號判決判處有期徒刑
    7 月（故買贓物部分）、5 月（違反槍砲彈藥刀械管制條例
    部分）、7 月（加重竊盜部分）、9 年4 月，並褫奪公權5
    年（盜匪部分），應執行有期徒刑10年2 月，褫奪公權5 年
    ，嗣並確定，87年9 月8 日入監執行刑期起算，93年4 月5
    日縮短刑期假釋出監付保護管束。（尚未構成累犯）
二、詎甲○○於假釋付保護管束期間，仍不知自我檢束，明知具
    殺傷力之手槍及子彈均屬槍砲彈藥刀械管制條例管制之槍彈
    ，未經主管機關許可不得持有，竟於93年12月間，在台北縣
    板橋市○○○路與吳鳳路口之農村公園內，以每支手槍新台
    幣（下同）5 萬元、霰彈20顆1 萬元之代價，向不詳姓名綽
    號「阿華」之成年男子購買仿WALTHER 廠半自動手槍製造之
    金屬玩具手槍，更換土造金屬槍管改造而成、具有殺傷力之
    改造八釐米手槍（含彈匣、槍支管制編號0000000000號）1
    支、仿SIG SAUER廠P220型半自動手槍製造之金屬玩具手槍
    ，更換土造金屬槍管改造而成、具有殺傷力之改造90手槍1
    支（含彈匣、槍支管制編號0000000000號，起訴書誤載為00
    000000000號）、有殺傷力之12GAUGE制式霰彈20顆、口徑9
    MM（9×19MM）制式子彈2顆（均詳如附表一、附表二所示）
    ，並將之置放在其台北縣板橋市○○○街56巷14號4樓（302
    室）之租屋處內，未經許可而持有之。
三、94年3 月4 日13時許（起訴書誤載為94年3月6日），甲○○
    與王嘉成（另案處理）、不詳姓名年籍綽號「卜仔」之成年
    人聚集在台北縣板橋市○○○路附近之咖啡廳，謀議尋找對
    象擄人搶劫，謀議既定，旋於是日15時許，其等3人即共同
    意圖為自己不法所有之犯意聯絡與行為分擔，結夥3人，甲
    ○○尚攜帶前開具有殺傷力、客觀上對人之生命、身體、安
    全均構成威脅而具有危險性之改造八釐米手槍1支、改造90
    手槍1支，及不具殺傷力之改造92手槍1支、手銬1個（未扣
    案）「卜仔」則攜帶客觀上對人之生命、身體、安全亦構成
    威脅而具有危險性之刀子1支（未扣案，無證據證明該刀器
    為槍砲彈藥刀械管制條例所管制之刀械），王嘉成則攜帶帽
    子、膠帶和手套等（均未扣案），共乘一部承租之自小客車
    於15時許到達台北市○○路520號旁，伺機選擇搶劫對象為
    車牌號碼為3D－0312號之自小客車車主（下稱系爭車輛）。
    途中，甲○○尚將前開改造八釐米手槍1支交由王嘉成持有
    管領使用，惟王嘉成未攜出，直接將之放置在出租車輛內。
    嗣於17時30分許，其等發現乙○○趨前打開系爭車輛之後車
    廂，甲○○與「卜仔」分持改造90手槍及刀子一同下車強押
    乙○○，甲○○先以手銬拷住乙○○，除對著乙○○亮出改
    造90手槍，藉以脅迫乙○○必須配合跟著上車外，尚打開系
    爭車輛左後車門強拉乙○○進入車內，乙○○試圖掙脫，「
    卜仔」復亮出小刀抵著乙○○左邊，對其嚇稱：你最好乖一
    點，否則這東西會插進去等語，以此方式脅迫乙○○，王嘉
    成見狀亦趨前協助將乙○○推進車內，斯時，乙○○仍然抗
    拒，拒絕上車，並以腳卡住左後車門，藉此拖延時間，期盼
    同事報警後能有人趕快前來救援，後來因為卡住車門之腳被
    挾得很痛，硬被抬進車內，乙○○終究無法抗拒而進入系爭
    車輛後座，甲○○、「卜仔」2人分坐兩側防止乙○○脫逃
    ，而由王嘉成持乙○○在前開抗拒中所掉落之鑰匙駕駛系爭
    車輛，甲○○為免他日遭人指認，即與「卜仔」以膠帶、塑
    膠繩分別矇住、綑綁乙○○之眼睛及雙腳，並繼續以手銬銬
    在後駕駛座椅子上，且動手毆打乙○○（傷害部分未據告訴
    ），以此方式對乙○○施以強暴脅迫手段，至使不能抗拒，
    任由坐在後座之甲○○、「卜仔」強行取走乙○○身上之手
    錶、現款5千餘元、信用卡4張（另有1張是無效卡）、身分
    證、汽車駕照及會員卡數張等財物。待抵台北市○○○○路
    附近，王嘉成先下車自返回明水路，將其等停放在明水路之
    承租車輛駛離，雙方約在台北縣板橋市農村公園附近會合，
    甲○○並取回前開交由王嘉成持有之改造八釐米手槍。甲○
    ○、「卜仔」在與王嘉成會合之前，即先行將乙○○改關押
    在系爭車輛後車廂內。其等3人會合後，復一起開車到於台
    北縣新莊市○○路63巷口附近，將系爭車輛停在該處而逕自
    離去現場。嗣經警據報派員到場採證，查出係甲○○等人涉
    案，始於94年6月9日在台北縣板橋市○○○街56巷14號前將
    其拘提到案，並經其同意，在其前開租屋處內搜獲其持有之
    如附表一、附表二所示之槍彈及未具殺傷力之仿BERE TTA廠
    92FS型半自動手槍製造，更換土造金屬槍管而成之92 手槍
    （含彈匣、槍支管制編號0000000000號）1支、土造子彈（
    具直徑約8 MM至8．5 MM之金屬彈頭）3顆（均詳如附表三、
    附表四所示）等物。
四、案經內政部警政署刑事警察局報請台灣台北地方法院檢察署
    檢察官指揮，暨台北市政府警察局中山分局報告該署檢察官
    偵查起訴。
    理  由
一、被告對本案卷內人證、物證之證據能力均表示無意見 ( 見
    本院準備程序筆錄)，且於言詞辯論終結前，就本案證據之
    調查，均無何異議，既無異議，依刑事訴訟法第159條之5規
    定，該等人證、物證，自均有其證據能力。次按拘提被告，
    應即解送指定之處所，刑事訴訟法第91條第1項固定有明文
    ，然所謂「應即」並非表示偵查機關在拘提到被告後，均不
    能偵訊被告，易言之，拘提到被告後，若為準備移送之工作
    ，並判斷羈押要件之目的所必要者，自得先由拘提機關先行
    偵訊本案犯罪事實，如此始能合乎拘提後解送前之程序目的
    ，24小時之限制始有意義（刑事訴訟法第93條第2項參照）
    ；查依移送機關台北市政府警察局中山分局94年6月10日北
    市警中分刑字第0943279310 0號移送書第2頁就查獲經過載
    明：「本案採獲之煙蒂、指紋等跡證經送請內政部警政署刑
    事警察局鑑驗後，發現後座煙蒂其中1根與犯嫌甲○○DNA型
    別相符，另指紋跡證則與犯嫌甲○○右手中指指紋相符，本
    分局乃與內政部警政署刑事警察局偵一隊二組共組專案小組
    ，並立即報請貴署（按即台灣台北地方法院檢察署）陽股呂
    檢察官建興指揮偵辦；經佈線查察多時，於上述拘捕時、地
    ，本分局會同內政部警政署刑事警察局偵一隊二組人員，持
    貴署呂檢察官建興核發之拘票將犯嫌甲○○拘提到案，並經
    李嫌同意且帶同偵辦人員至其現住所搜索，．．．」等語，
    並有內政部警政署刑事警察局94年3月31日刑紋字第094005
    0750號、94年4月1日刑醫字第0940034543號鑑驗書在卷可稽
    （見偵卷第53頁至第56頁），顯見移送機關於拘提被告之前
    ，即已獲得相關跡證，認為被告涉犯本件持槍強盜案件，嫌
    疑重大，是以，移送機關在拘提到被告後，為判斷被告所涉
    犯之犯嫌是否已達聲請羈押之標準，並準備移送被告涉犯本
    件犯嫌相關事宜，以符合刑事訴訟法所規定之檢警共用24小
    時之限制，自可先行帶回警局製作詢問筆錄至明。次按，誠
    如前開所述，移送機關拘提到被告後，既可先行帶回警局製
    作詢問筆錄，而刑事訴訟法有關拘提、搜索扣押等相關規定
    ，亦無明文禁止拘提被告後，除附帶搜索以外，其餘之搜索
    均不得為之，則偵查機關於前開偵詢過程中，如依被告之陳
    述，確有起獲作案工具之可能者，基於偵查作為之機動性原
    則，當亦可依刑事訴訟法有關搜索扣押之相關規定而為搜索
    扣押之偵查作為；查依被告於94年6月10日9時25分接受警察
    詢問時供稱：「（警方拘提你到案後經你同意於同日21時55
    分許帶同警方前往租屋處台北縣板橋市○○○街56巷14號4
    樓302室執行搜索，有無查扣不法贓證物？）警方當時並無
    查扣任何贓證物，但是離開之後我覺得不妥，遂主動告知警
    方租屋處天花板上藏有槍彈，於23時50分再次帶同警方前往
    搜索，順利在天花板角落起獲八釐米手槍乙支、子彈二顆；
    改造90 手槍乙支、子彈乙顆；改造貝瑞塔92手槍乙支、子
    彈二顆；制式散彈槍子彈二十顆等證物」等語（見偵卷第23
    頁），佐以被告於94年6月9日亦簽立自願搜索同意書，有該
    同意書附卷可證（見偵卷第9頁），足證移送機關在拘提被
    告加以詢問後，經被告之告知並同意搜索，確在被告前開租
    屋搜獲系爭槍彈，核與刑事訴訟法第131條之1之自願性同意
    搜索規定相符，基上，移送機關詢問被告所製作之警詢筆錄
    及嗣後之搜索扣押，並無違背刑事訴訟法之相關規定，前開
    搜索扣押所得，自具有證據能力，堪以認定；原審辯護人據
    此質疑移送機關拘提到被告後，將被告帶至警局作筆錄，嗣
    後並行搜索扣押，被告應該是非自願性的，其程序有瑕疵，
    該搜索扣押程序所搜獲之系爭槍彈等物，應不具有證據能力
    云云，尚有誤解，併此敘明。
二、訊據上訴人即被告固不否認於上揭時地持有前開槍彈，及持
    槍押人等情，惟矢口否認強盜犯行，辯稱：伊有持槍押被害
    人乙○○，但押錯人且過程中沒有打被害人亦未強取被害人
    財物。事實上，是伊一位朋友「阿興」（即「李再乾」），
    在做地下錢莊，他有交給伊20張本票共五百萬元，他叫伊去
    押「張明祥」，因為他有在玩地下期貨而欠債，是他把車號
    給伊，說「張明祥」就是前開自小客車之車主，所以伊等才
    會押錯被害人等語。
三、經查：
    (一)被告未經主管機關許可於93年12月間，在台北縣板橋市○
      ○○路與吳鳳路口之農村公園內，以每支手槍5 萬元、霰
      彈20顆1 萬元之代價，向不詳姓名綽號「阿華」之成年男
      子購買仿WALTHER 廠半自動手槍製造之金屬玩具手槍，更
      換土造金屬槍管改造而成之改造八釐米手槍（含彈匣）1
      支、仿SIG SAUER廠P220型半自動手槍製造之金屬玩具手
      槍，更換土造金屬槍管改造而成之改造90手槍1支（含彈
      匣）、12GAUGE制式霰彈20顆、口徑9 MM（9×19MM）制式
      子彈2顆，並將之置放在其台北縣板橋市○○○街56巷14
      號4樓（302室）之租屋處內未經許可而持有之等情，已據
      被告迭於偵審中坦承不諱，復有如附表一、附表二所示之
      物扣案足資佐證，而前開扣案之槍、彈經送鑑定，確有殺
      傷力，亦有內政部警政署刑事警察局94年6月20日刑鑑字
      第0940092116號槍彈鑑定書在卷可稽（見偵卷第121頁至
      第125頁），顯見被告前開自白與事實相符，應可採信。
    (二)被告如何於前揭時地夥同王嘉成、「卜仔」等人攜帶刀槍
      、手銬，帽子、膠帶和手套等，強押被害人乙○○，先以
      手銬拷住被害人再亮出刀槍，脅迫被害人乙○○必須配合
      ，強拉上車後旋使用膠帶、塑膠繩分別矇住、綑綁被害人
      眼睛及雙腳，並繼續以手銬銬在後駕駛座椅子上，再予動
      手毆打，強行取走被害人身上之手錶、現款5千餘元、信
      用卡4張（另有1張是無效卡）、身分證、汽車駕照及會員
      卡數張等財物。待抵台北市○○○○路附近，另案被告王
      嘉成先下車自行返回明水路，將其等停放在明水路之承租
      車輛駛離，雙方約在台北縣板橋市農村公園附近會合。被
      告甲○○、「卜仔」在與另案被告王嘉成會合之前，即先
      行將被害人乙○○改關押在系爭車輛後車廂內。其等3人
      會合後，復一起開車到台北縣新莊市○○路63巷口附近，
      將系爭車輛停在該處而逕自離去現場等情，業據被害人乙
      ○○指訴綦詳，並經另案被告王嘉成於原審審理接受詰問
      時，具結證稱明確（見原審94年12月1日審判筆錄），而
      被告於警詢時亦自承：「（你是否曾持用這三把手槍犯案
      ？）我曾拿這三把槍在台北市中山區（犯）下一件強盜案
      」（見偵卷第24頁）、「我就下車持槍與另一名男子一起
      將被害人強押至他車上，以手銬銬住被害人…」（見偵卷
      第25頁）、「…在幫『嘉成』撕膠帶時會將薄膜留在膠帶
      的黏貼面上」（見偵卷第26頁）、「我只攜帶槍械和手銬
      ，『嘉成』攜帶帽子、膠帶、手套，至於有無攜帶其他兇
      器我沒見到，並不清楚」等語（見偵卷第27頁），復於檢
      察官偵查時供稱：「我與卜仔把被害人押上車後…因為當
      時是嘉成開車」、「（押人時拿那幾把槍？）90手槍及八
      釐米，我拿90的，嘉成拿八釐米的」、「後來被害人一上
      車『嘉成』與另一位男子就動手拿被害人東西…」、「嘉
      成說他共搶了五千元…」等語（見偵卷第94頁、第144頁
      ），又於原審審理時供稱：「 (對你自已警詢筆錄之證據
      能力有無意見？)我當時精神不好，但是筆錄內容都是當
      時我講的，沒有刑求」、「 (對你自己偵查筆錄之證據能
      力有何意見？)無」、「從內湖是他（按即另案被告王嘉
      成）開的，有一段時間我叫他回去開他自己的車時，那時
      才是我開車。」等語（見原審卷第18頁、第256頁反面）
      甚明。
    (三)被告雖否認有強盜犯行，並以索討債務置辯，然查，被告
      於警詢時先稱：「一綽號『嘉成』的男子在案發前約一個
      星期，拿了一些本票來找我，說知道這個欠錢的人在那裡
      ，希望我提供槍械與他一同前往討債．得手後一半分我…
      」等語（見偵卷第25頁），於檢察官偵查時供稱：「是在
      賭場認識一綽號『嘉成』的男子，我有向他要毒品來吃，
      有一天他拿了一些本票約30、40張約4、5百萬元來找我，
      說要去大直找欠錢的人，…」等語（見偵卷第94頁），繼
      又改稱：「我承認是我下去押人，但在篤行路的住處『卜
      仔』有拿本票給我看，不是我帶他們去討債，…」、「另
      外一位共犯叫『李再權」，…他是與我們一同強押乙○○
      」、「因為之前阿興拿了本票給我看，說要去討債…」等
      語（見偵卷第144頁、第147頁），於原審調查時又供稱：
      「…94年3月6日我有與「卜仔」、王嘉成、『李在泉』一
      起去找乙○○，我跟卜、王嘉成一起開一台車，『李在泉
      』開另外一台車，是『李在泉』要我們去找他的，而且叫
      我們要帶槍，他說乙○○欠他錢，要我們去討債…」（見
      原審94年8月3日訊問筆錄），前後所供不一，已有疑義。
      質之另案被告王嘉成堅詞否認其事，並證稱：這件案子是
      被告提議的，而「卜仔」也是被告找去的等語 (見原審卷
      第250頁反面、第254頁反面)，可見本件係由被告主導，
      王嘉成與「卜仔」，均未持交本票給被告，被告所謂索討
      債務之辯解，已然無稽。矧被告等人強押被害人乙○○，
      如確係為討債，衡諸一般經驗法則，必將被害人乙○○所
      積欠之債務，逐一對被害人乙○○說明，要求被害人乙○
      ○說明何時償債？償債方式？然而，被告、另案被告王嘉
      成、「卜仔」等人卻不此之圖，先是以迅雷不及掩耳之方
      式，持槍帶刀強押被害人乙○○上車，再以膠帶、塑膠繩
      分別矇住、綑綁其眼睛及雙腳，並繼續以手銬銬在後駕駛
      座椅子上，又動手毆打施以暴力，旋即搜括被害人乙○○
      身上財物，自始至終均未明講被害人乙○○到底積欠何人
      債務，亦未論及債務之償還問題，實悖常理。再徵之被害
      人乙○○所證：「 (車上時，他們有無提到押錯人這件事
      ？)他們有提到押到這個比較沒有錢的，他其實沒有提到
      錯誤的人選，只是說這個人選選得不好」等語（見原審卷
      第243頁）。核與被告所述押錯人之情節相合，益足認本
      件被告自始即有押人劫財之意圖，縱強押之客體錯誤，仍
      無礙被告強押強盜之事實。
    (四)原審辯護人雖以：被告真欲強盜財物，早將被害人乙○○
      押往提取，被告等有查閱被害人乙○○之證件，應不至只
      帶走被告無財產價值之身分證、健保卡、會員卡等物品，
      又被害人乙○○於法院證述時，描述得有條不紊，與一般
      被害人容易緊張口拙不同，且其自述遭毆打及車門夾傷，
      但遍查全卷，亦無其驗傷證明書，質疑被害人乙○○前開
      證述之可信性云云。然查盜匪所欲圖得之不法財物，或為
      信用卡、提款卡等，或為現金等，往往因人而異，衡諸常
      情，實在無法以一般模式，事後討論盜匪為何不在取得被
      害人之信用卡，將被害人押往提取云云，而據此否認被害
      人證言之憑信性。查依被害人乙○○於原審審理時證稱：
      過程中叫我供出現金來源、任何可以聯絡到可拿到現金的
      人之電話，在被押得過程中，有聽到他們丟掉相關證件等
      語（見原審卷第241頁反面、第248頁），顯見被告等人所
      圖得者乃係立即可得之現金。再被害人面對突如其來之重
      大事件，例如死亡或嚴重身體傷害之實際發生或威脅性，
      或威脅到自己身體完整性，或目睹他人死亡或身體傷害之
      實際發生或威脅性等等，是否會有強烈害怕、無助感或恐
      怖感受等，往往因人而異，有人尚可承受，因而生活如常
      ，有人則無法承受如此之重大壓力源，因而罹患創傷後壓
      力症候群，不可一概而論。查被害人乙○○雖於原審審理
      時對於被害過程尚能侃侃而談，然參諸前開說明，被害人
      乙○○之表現，亦只能說時間已久，其並無因前開事件而
      承受難以抹滅之壓力，不能執此即質疑其無被害之事實。
      次查，被害人乙○○雖有自述其遭挾傷之情，惟其自始至
      終並未提出傷害告訴，故其未提出驗傷診斷書亦無不合，
      是被害人之證述，仍無何瑕疵而可憑信。
    (五)按刑法強盜罪之強制手段，只須足以壓抑被害人之抗拒，
      使其喪失意思自由或使其身體上、精神上處於不能抗拒之
      狀態為己足，而判斷是否足以達到使人不能抗拒之程度，
      原則上應就具體之情況，斟酌行為人及以被害人之人數、
      年齡、性別、犯行之時間、場所等，綜合予以判斷其是否
      足以抑制被害人之抵抗能力。查被害人乙○○於94年3月4
      日17時30分許下班時間，正要趨前打開系爭車輛之後車廂
      ，卻突如其來遭被告、「卜仔」等人以手銬銬住，再分持
      手槍、刀子脅迫其必須乖乖配合，被害人乙○○雖有抵抗
      ，仍不敵被告、另案被告王嘉成及「卜仔」等人之合力推
      擠及毆打，而被押入系爭車輛內，繼而在系爭車輛內遭被
      告、「卜仔」2人使用膠帶、塑膠繩分別矇住、綑綁眼睛
      及雙腳，並繼續以手銬銬在後駕駛座椅子上外，均已如前
      述，綜合事發當時行為人人數有3人，被害人乙○○僅有1
      人，尤有甚者，被告、另案被告王嘉成及「卜仔」等人除
      已手銬銬住被害人乙○○外，尚分持手槍、刀子等兇器脅
      迫被害人乙○○，進入車內後復遭綑綁等情狀，衡諸常情
      ，此時此刻，縱使是經驗豐富、身強力壯、已有心理準備
      之人，在此毫無辦法求援、任由擺佈、毆打、脅迫之時，
      亦足以壓抑抗拒而喪失意思自由，更何況是面對突如其來
      、飛來橫禍之被害人乙○○，而此亦可從被害人乙○○試
      圖抵抗，拒絕上車，並以腳卡住左後車門，藉此拖延時間
      ，期盼同事報警後能有人趕快前來救援，後來因為卡住車
      門之腳被挾得很痛，硬被抬進車內，被害人乙○○終究無
      法抗拒而進入系爭車輛等情，益證被害人乙○○不論是在
      主觀上，甚至於客觀上均已達無法抵抗之程度。準此，被
      害人乙○○確因被告、另案被告王嘉成及「卜仔」等人之
      前開強暴脅迫等強制手段，而在身體上、精神上處於不能
      抗拒之狀態至明。再依被告於警詢時供稱：「．．．案發
      當天13時許『嘉成』與另一不詳男子開了一部出租自小客
      車到板橋市○○路○段附近與我會合，我們到咖啡廳坐了
      一下，．．．我將八釐米手槍交給『嘉成』，自己身上帶
      另二支手槍，並沒有將槍械交給另一男子；大約15時到達
      案發現場，17時30分左右被害人出現準備開車．．．」等
      語（見偵卷第25頁），而被害人乙○○與被告、另案被告
      王嘉成及「卜仔」等人亦非有債權債務關係，且被告、另
      案告王嘉成及「卜仔」等人自強押被害人乙○○上車、劫
      取被害人乙○○之財物等過程，3人均各有分工，缺一不
      可，已如前述，顯見被告、另案被告王嘉成及「卜仔」等
      人乃於94年3月4日13時許聚集在台北縣板橋市○○○路附
      近之咖啡廳，謀議尋找對象擄人搶劫，謀議既定後，即於
      是日15時許，各自攜帶所分配之兇器及器具，共乘一部承
      租之自小客車於15時許到達台北市○○路520號旁，伺機
      選擇搶劫對象為系爭車輛之車主，其等3人有共同意圖為
      自己不法所有之犯意聯絡與行為分擔無疑。
    (六)此外，復有如附表三所示之物扣案足資佐證，並有搜索被
      告前開租屋處及扣案系爭槍彈之相片18幀、搜索筆錄、扣
      押物品目錄表在卷可稽（見偵卷第10頁至第19頁、第67頁
      至第75頁）。
    綜上，本件事證明確，被告上開所辯，無非事後卸責之詞
    不足採信，其之犯行已堪認定，應依法論科。又本件事證已
    明，被告另外聲請傳喚現羈押在台灣台南看守所之證人李再
    乾云云，經核已無必要。況該證人李再乾已死亡，除據另案
    被告王嘉成於原審審理時證述明確外，原審透過戶役政系統
    查詢全國名字為「李再乾」之人，亦僅有一人，且該人業已
    死亡，有個人基本資料查詢結果在卷可稽 (見原審卷第269
    頁)，併此敘明。
四、被告持刀槍強盜，該刀槍在客觀上，對人之生命、身體、安
    全均構成威脅，自該當於刑法第321條1項第3款所規定之「
    兇器」。是核被告所為，係犯槍砲彈藥刀械管制條例第8條
    第4項之未經許可持有可發射子彈具有殺傷力之改造手槍罪
    、第12條第4項之未經許可持有子彈罪、刑法第302條第1項
    之剝奪行動自由罪、第330條第1項之結夥3人以上、攜帶兇
    器之加重強盜罪。被告加重強盜犯行，與另案被告王嘉成、
    「卜仔」等人有犯意聯絡與行為分擔，均為共同正犯。被告
    以一持有行為同時觸犯未經許可持有改造手槍罪、未經許可
    持有子彈罪等罪名，為想像競合犯，應依刑法第55條前段規
    定，從情節較重之未經許可持有改造手槍罪處斷。被告強押
    被害人強盜劫財，其剝奪行動自罪與加重強盜罪間有方法結
    果之牽連關係，應從一重之加重強盜罪論處。又未經許可持
    有槍枝、子彈，其持有之繼續，為行為之繼續，亦即一經持
    有該槍彈，罪即成立，至其持有行為終了時，均論為一罪，
    不得割裂。如早已非法持有槍、彈，後另起意犯罪，應以數
    罪併罰論處。必因意圖犯某罪而持有槍、彈，後果以之犯該
    罪，兩罪間始有牽連犯之適用 (最高法院93年台上字第187
    號判決參照)。被告所犯未經許可持有改造手槍罪與加重強
    盜罪間，犯意各別，應分論併罰。公訴人就被告所犯之未經
    許可持有子彈罪及剝奪行動自由罪部分，於起訴法條雖未論
    及，惟起訴事實已記載明確，自應認已起訴，自為本院審理
    論究範圍。原審論處被告罪刑，本非無見，惟被告未經許可
    持有其他可發射金屬或子彈具殺傷力之槍支罪，與加重強盜
    罪間應分論併罰，原判決誤為二者有牽連犯之關係而從一重
    處斷，尚有誤解；又妨害自由罪與強盜罪間有方法結果之牽
    連關係，原判決誤為吸收關係，亦有未洽。被告上訴否認犯
    罪，雖無理由，惟原判決既有上述瑕疵可指，仍屬無可維持
    ，自應由本院將原判決撤銷。爰審酌被告有如事實欄所述之
    前科素行，有本院被告前案紀錄表在卷可稽，其於假釋交付
    保護管束期間，仍不知自我檢束，持有系爭槍彈，數量為數
    不小，對社會治安之潛在危害性相當大，復不務正業，以討
    債為名而持搶押人搶劫，雖所得之財物數量不多，惟造成被
    害人之傷害甚大，及其犯罪之手段、目的，犯罪後仍飾詞卸
    責，毫無悔意之態度等一切情狀，量處如主文所示之刑，並
    定其應執行之刑，以資懲儆。又扣案如附表一所示之槍彈
    ，均具殺傷力，核屬違禁物，爰均依刑法第38條第1項第1款
    宣告沒收。至原扣案具有殺傷力之制式子彈2顆（詳如附表
    二所示），於鑑驗過程中因試射擊發，已失其子彈違禁物之
    性質，均無庸宣告沒收。扣案如附表三所示之物，雖不具
    殺傷力，有卷附之內政部警政署刑事警察局之前開槍彈鑑定
    書可稽，而不屬違禁物，然乃為被告供強盜犯罪所預備之物
    ，且為被告所有，業據被告於警詢時供承明確，爰依刑法第
    38條第1項第2款規定併予宣告沒收。被告犯罪所用之手銬
    、膠帶、帽子、手套、塑膠繩、小刀等物，雖係供犯罪所用
    之物，惟並未扣案，亦非屬違禁物，為免日後執行困難，爰
    不併予宣告沒收。扣案如附表四所示之物，經鑑定並不具
    殺傷力，有卷附之內政部警政署刑事警察局之前開槍彈鑑定
    書可稽，核非違禁物，參諸被告、另案被告王嘉成、被害人
    乙○○前開所述，尚難以證明此部分扣案物與本件犯罪有何
    直接關連，而非被告前開犯罪或預備犯罪所用之物，爰不併
    予宣告沒收。
五、公訴意旨另略以：1.被告未經許可於93年12月間，在台北縣
    板橋市○○○路與吳鳳路口之農村公園內，以每支手槍5萬
    元之代價，向不詳姓名綽號「阿華」之成年男子購買仿BERE
    TTA廠92FS型半自動手槍製造，更換土造金屬槍管而成之92
    手槍（含彈匣、槍支管制編號0000000000號）1支（詳如附
    表三所示），並將之置放在其台北縣板橋市○○○街56巷14
    號4樓（302室）之租屋處內，未經許可而持有之，因認被告
    此部分亦涉犯槍砲彈藥刀械管制條例第8條第4項之未經許可
    持有可發射子彈具有殺傷力之改造手槍罪嫌云云。2.被告復
    於94年3月4日13時許，在前往台北市○○區○○路途中，意
    圖供自己及他人犯罪，而將持有之具殺傷力改造八釐米手槍
    1支出借予另案被告王嘉成，因認被告尚涉犯槍砲彈藥刀械
    管制條例第8條第3項之意圖供自己及他人犯罪而出借槍支罪
    云云。經查：
    1.如附表三所示之仿BERETTA廠92FS型半自動手槍製造，更
      換土造金屬槍管而成之92手槍（含彈匣、槍支管制編號
      0000000000號）1支，雖為被告所持有，然該改造手槍並
      不具殺傷力，已如前述，則被告之持有行為，經核尚與槍
      砲彈藥刀械管制條例第8條第4項之未經許可持有可發射子
      彈具有殺傷力之改造手槍罪之構成要件有別，自不得以該
      罪相繩。
    2.按槍砲彈藥刀械管制條例所規定之「持有」，乃指行為人
      以支配之意思，將物品置於自己事實上得為實力支配下之
      狀態而言；所稱之「出借」，係指行為人一方將物品交付
      他方，而約定他方於使用後，返還該物，而行為人一方於
      出借後暫時失去其對該物品之現實支配力而言。經查，被
      告在前往案發地點前確有將前開改造八釐米手槍1支，交
      由另案被告王嘉成持有管領使用，惟被告交槍之目的係共
      同前往強盜押人，另案被告王嘉成取槍後，直接將之放置
      在出租車輛內，待作案後，被告、另案被告王嘉成及「卜
      仔」等人約在台北縣板橋市農村公園附近會合時，被告隨
      即取回前開交由另案被告王嘉成持有之改造八釐米手槍，
      已如前述，且被告與另案被告王嘉成亦未約定該手槍須何
      時返還，亦據另案被告王嘉成於原審審理時證稱明確（見
      原審卷第251頁），顯見被告將前開改造八釐米手槍交由
      另案被告王嘉成持有時，被告仍將之置於自己事實上得為
      實力支配下之狀態，並非因此而失去該手槍之現實支配力
      。是核其所為，尚與槍砲彈藥刀械管制條例第8條第3項之
      意圖供自己及他人犯罪而出借槍支罪之構成件有間，自難
      遽論以該罪責。
    3.此外，復查無其他積極證據，足證被告有公訴人所指訴之
      前開犯行，此部分原應為被告無罪之諭知，惟公訴人認此
      部分與前開論罪、科刑部分，或有想像競合犯，或有牽連
      犯之裁判上一罪之關係，爰不另為無罪之諭知。
據上論斷，應依刑事訴訟法第299條第1項前段、槍砲彈藥刀械管
制條例第8條第4項、第12條第4項、刑法第11條前段、第28條、
第330條第1項、第302條第1項、第55條、第42條第2項、第38條
第1項第1款、第2款、罰金罰鍰提高標準條例第2條、現行法規所
定貨幣單位折算新台幣條例第2條，判決如主文。
本案經檢察官鍾鳳玲到庭執行職務。
中    華    民    國    95    年    3     月    29    日
                  刑事第十五庭審判長法  官  吳昭瑩
                                    法  官  王麗莉
                                    法  官  楊貴雄
以上正本證明與原本無異。
如不服本判決，應於收受送達後十日內向本院提出上訴書狀，其
未敘述上訴之理由者並得於提起上訴後十日內向本院補提理由書
（均須按他造當事人之人數附繕本）。
                                    書記官  林淑貞
中    華    民    國    95    年    3     月    30    日
附表一：
┌──┬─────────┬─────────┐
│編號│扣  案  物  名  稱│備           註   │
├──┼─────────┼─────────┤
│1   │改造八釐米手槍1支 │被告與共犯王嘉成共│
│    │（含彈匣、槍支管制│同持有，不僅為其等│
│    │編號0000000000號）│供犯罪預備之物，且│
│    │                  │為違禁物。        │
├──┼─────────┼─────────┤
│2   │改造90手槍1支。   │被告所持有，不僅為│
│    │（含彈匣、槍支管制│被告供犯罪預備之物│
│    │編號0000000000號）│，且為違禁物。    │
├──┼─────────┼─────────┤
│3   │霰彈20顆。        │被告所持有，為違禁│
│    │                  │物。              │
└──┴─────────┴─────────┘
附表二：
┌──┬─────────┬─────────┐
│編號│扣  案  物  名  稱│備           註   │
├──┼─────────┼─────────┤
│1   │制式子彈2 顆。    │被告所持有，為違禁│
│    │（均已經試射）    │物。              │
└──┴─────────┴─────────┘
附表三：
┌──┬─────────┬─────────┐
│編號│扣  案  物  名  稱│備           註   │
├──┼─────────┼─────────┤
│1   │改造92手槍1 支。  │被告所有，且為被告│
│    │（含彈匣、槍支管制│供犯罪預備之物。  │
│    │編號0000000000號）│                  │
└──┴─────────┴─────────┘
附表四：
┌──┬─────────┬─────────┐
│編號│扣  案  物  名  稱│備           註   │
├──┼─────────┼─────────┤
│1   │土造子彈3 顆。    │被告所有。因不具殺│
│    │                  │傷力，尚非違禁物，│
│    │                  │且經核與本件犯罪有│
│    │                  │何直接關聯，而非被│
│    │                  │告前開犯罪或預備犯│
│    │                  │罪所用之物。      │
└──┴─────────┴─────────┘
附錄：本案論罪科刑法條全文：
槍砲彈藥刀械管制條例第8條第4項
未經許可，持有、寄藏或意圖販賣而陳列第 1 項所列槍支者，處
 3年以上10年以下有期徒刑，併科新臺幣700萬元以下罰金。
槍砲彈藥刀械管制條例第12條第4項
未經許可，持有、寄藏或意圖販賣而陳列子彈者，處 5 年以下有
期徒刑，併科新台幣 300 萬元以下罰金。
中華民國刑法第330條第1項
犯強盜罪而有第 321 條第 1 項各款情形之一者，處 7 年以上有
期徒刑。
中華民國刑法第302條第1項
私行拘禁或以其他非法方法，剝奪人之行動自由者，處5年以下
有期徒刑、拘役或300元以下罰金。


司法院資訊處製作；財團法人民間司法改革基金會備份。
